臺灣臺南地方法院刑事判決　　　　　　　96年度易字第1492號
公　訴　人　臺灣臺南地方法院檢察署檢察官黃淑妤
被　　　告　甲○○
上列被告因傷害案件，經檢察官提起公訴（96年度營偵字第680
號），本院判決如下：
    主  文
甲○○無罪。
    理  由
一、起訴意旨略以：被告甲○○曾因與丙○○有刑事糾紛，竟於
    民國九十五年十月十三日上午六時許在臺南縣後壁鄉仕安村
    四鄰二十八號前，基於傷害之犯意，駕駛殘障電動車撞向丙○○，致丙○○受有右足踝內側挫擦傷及左上腹部挫傷等傷
    害。案經丙○○告訴後，認為被告甲○○涉有刑法第二百七
    十七條第一項之普通傷害罪嫌。
二、按犯罪事實應依證據認定之，無證據不得認定犯罪事實；不
    能證明被告犯罪者，應諭知無罪之判決，刑事訴訟法第一百
    五十四條第二項、第三百零一條第一項分別定有明文。而告
    訴人之告訴，係以使被告受刑事訴追為目的，是其陳述是否
    與事實相符，仍應調查其他證據，以資審認；因此告訴人之
    指訴，須無瑕疵可指，且就其他方面調查，又與事實相符，
    始足採為認定犯罪事實之憑證（最高法院五十二年台上字第
    一三○○號刑事判例意旨參照）。
三、起訴意旨認為被告甲○○涉有前開犯行，係以告訴人丙○○
    之指訴及所提出之診斷證明書、被告甲○○之供述等證據資
    料，作為主要論據。訊據被告甲○○則堅決否認犯行，辯稱
    ：「這是告訴人誣告我，我本身殘障不方便，如何傷害他，
    我沒有撞他或傷害他。案發當天是丙○○對我家放沖天炮，
    我被吵醒，去找甲○○理論，叫甲○○不要這樣，可是丙○○向我衝過來，才撞到我，我跌倒，丙○○就翻牆走了。一
    開始丁○○並沒有在場，是我跌倒後丁○○才過來的，乙○○當時根本不在場。」等語。
四、經查：
  (一)證人即告訴人丙○○於本院審理時證稱：「案發當天早上五
    、六點時，我是去附近郊外田裡放沖天炮，那裡離被告家很
    遠，也沒有住家，事後警察也有叫我不要在那裡放炮。但是
    我沒有去被告甲○○家前放沖天炮，警察也沒有告訴我不要
    用沖天炮朝甲○○家放。後來我在後壁鄉仕安村二十七號前
    與被告甲○○碰到，當時手上沒有拿任何東西。被告甲○○
    一來，第一句話就說要把我撞死。（又稱）被告從二十八號
    大門過來撞到我的時候，我還不知道，因為電動車沒有聲音
    。（又稱）是被告甲○○要撞到我的時候，我才看到他，他
    與乙○○跟丁○○在現場，他們是三個人一起來。乙○○跟
    丁○○一起來，手上沒有拿東西，丁○○從大路上追我追到
    裡面，說以後看到我要讓我死。（又稱）被告從我面前撞過
    來。（又稱）被告甲○○是從前面來，不過我從二十八號過
    來要翻牆，才會被被告甲○○撞到腳。被告甲○○撞到我後
    ，我就跌倒，我爬起來後，又看到甲○○拿棍子要打我，被
    告甲○○本人是沒有跌倒或受傷。」云云（見本院卷第十一
    至十五頁）。
  (二)惟查：
    1.證人乙○○與本院審理時證稱：「我跟甲○○的戶籍一樣
      ，但是住隔壁不住在一起，甲○○右腳截肢已有二十年，
      近年來年紀大了，才騎乘殘障電動車。案發當天早上五點
      多我有聽到鞭炮聲，看到丙○○拿沖天炮朝我二哥甲○○
      的家放鞭炮，距離甲○○家約三十公尺。我就打電話報案
      ，後來我有看到警察去找丙○○，警察也有跟丙○○說話
      ，我看到後就回家了。接著我就外出載小孩去新營高中上
      課，因為他要在七點二十分到校。當天我沒有與丙○○面
      對面接觸或理論，也沒有跟丁○○及甲○○去找丙○○理
      論，甲○○當天有跌倒受傷的事，也是我回家後才聽我太
      太說的。」等語（見本院卷第二四至二七頁），上開證詞
      核與臺南縣警察局指揮中心受理１１０報案紀錄單之記載
      相符（見偵查卷第四十五頁），且證人乙○○前開所言亦
      與其於警詢及偵查中所為陳述一致，足可採信。因此，證
      人即告訴人丙○○證稱當時是在郊外，不是往被告甲○○
      住家放沖天炮、警員也沒有表示不要用沖天炮朝甲○○家
      放以及甲○○、乙○○及丁○○三人一同前來找伊理論云
      云，顯不可採，告訴人丙○○所為證述顯係為掩飾其先前
      惡意施放沖天炮之行為，其所為陳述難謂無明顯重大瑕疵
      。
    2.證人丁○○與本院審理時證稱：「案發當天早上約五點半
      有聽到鞭炮聲，之後我知道我爸爸甲○○有出去，但我沒
      有跟著他出門。我大概是在約六點四十分前後要上班出門
      時，才看到我父親甲○○，那時他人倒在地下，旁邊有電
      動車還有丙○○，我過去扶我父親起來，叫丙○○回去，
      丙○○就跳過圍牆逃跑，這時有個東西掉下來，我才知道
      丙○○當時有帶螺絲起子，但我沒有去追丙○○，更沒有
      說下次遇到要讓他死。我不知道我父親當天為何跌倒，有
      沒有受傷也沒有注意，後來才知道有擦傷。」等語（見本
      院卷第二七至三十頁），上開證詞核與其於警詢及偵查中
      所為陳述一致，且證人丁○○與被告甲○○雖為父子，其
      親見其父親被告甲○○倒臥在地，並未因此設詞誣陷告訴
      人丙○○，其於歷次陳述中均證稱並未親見其父親何以跌
      倒受傷，顯見證人丁○○並未刻意虛詞維護被告，足可採
      信。因此，證人即告訴人丙○○證稱當時甲○○、乙○○
      及丁○○三人一同前來找伊理論，丁○○有向丙○○並恐
      嚇要讓伊死云云，殊不可採，其所為證詞顯有重大瑕疵。
    3.再者，告訴人所提出之告訴狀乃指訴「甲○○、丁○○、
      乙○○三人將告訴人圍住，由被告甲○○駕駛電動車將告
      訴人撞傷」（見偵查卷第一頁），已與前開證詞完全不合
      。又被告甲○○乃需使用柺杖及電動車之右腳截肢腳殘人
      士，而電動車體積極大，行駛速度亦不快速，一般人遇見
      時即可輕易查知有電動車駛來。但告訴人丙○○已表示與
      被告甲○○遇見時，被告甲○○第一句話就說要將伊撞死
      ，顯見其早已知悉被告甲○○駕駛電動車前來，且其雖證
      稱被告甲○○駕駛電動車從伊從前面撞來，但以電動車行
      駛速度之慢，告訴人果真無可躲避預防，其證詞已有可疑
      ；更遑論其後更改稱被告甲○○駕駛電動車來撞伊時，伊
      不知情。因此有關所謂告訴人傷害如何造成此項待證事項
      ，告訴人之證詞即有明顯重大瑕疵，不能採信，更不能作
      為不利被告認定。
    4.至於起訴意旨雖稱被告前後供述不一，然按刑事訴訟法規
      定被告有緘默權，被告基於不自證己罪原則，既無供述之
      義務，自無真實陳述之義務，亦不負自證清白之責任。又
      被告否認犯罪事實所持辯解縱使不能成立，除非有確實證
      據足以證明對於被告犯罪已無合理之懷疑外，不能因被告
      未能提出證據資料為有利於己之證明，即為不利於被告之
      認定；亦不能因被告未能提出證據資料證明其無罪，即認
      定其有罪，此迭經最高法院近年來著有判決可資參照（九
      十一年度臺上字第七四九八號，九十二年度臺上字第一四
      五六、一四五七、二五七○、二七五三號，九十三年度臺
      上字第六六四號）。因此，認定犯罪事實之有無，自應以
      不利被告之積極證據作為認定基礎，本件既告訴人指訴不
      一至為顯明，已不能作為不利被告之認定，即不能遽以被
      告陳述有所不一，作為論斷基礎。
五、綜上所述，本件告訴人指訴被告涉有普通傷害罪嫌，其陳述
    顯有重大瑕疵，實不可信。告訴人有無涉及誣告及偽證犯行
    ，亦有可議。此外，復查無其他積極證據足證被告有起訴意
    旨所指犯行，揆諸前開說明，被告甲○○被訴普通傷害罪，
    即屬不能證明，自應諭知被告甲○○無罪之判決。
據上論斷，應依刑事訴訟法第三百零一條第一項，判決如主文。
本案經檢察官王誠到庭執行職務。
中　　華　　民　　國　　96　　年　　12　　月　　18　　日
　　　　　　　　　刑事第八庭    法　官　李東柏
以上正本證明與原本無異
如不服本判決應於收受本判後10日內向本院提出上訴書狀，並應
敘述具體理由。如未敘述上訴理由者，應於上訴期間屆滿後20日
內向本院補提理由書狀（均須按他造當事人之人數附繕本，切勿
逕送上級法院）。
  　　　　　　　　　　　　　　　書記官　簡湘雲
中　　華　　民　　國　　96　　年　　12　　月　　18　　日
